【裁判字號】    98,上更(二),197
【裁判日期】    990226
【裁判案由】    違反毒品危害防制條例
【裁判全文】
臺灣高等法院高雄分院刑事判決     98年度上更(二)字第197號
上  訴  人
即  被  告  乙○○
指定辯護人  本院公設辯護人  于欣潔
上列上訴人因違反毒品危害防制條例案件，不服臺灣高雄地方法
院97年度重訴字第48號中華民國97年11月21日第一審判決（起訴
案號：臺灣高雄地方法院檢察署96年度偵字第34206 號、97年度
偵字第11583 號），判決後，經最高法院發回更審，本院判決如
下：
    主  文
原判決關於販賣第二級毒品暨定應執行刑部分，均撤銷。
乙○○被訴販賣第二級毒品部分，無罪。
    理  由
一、公訴意旨略以：被告乙○○基於販賣第二級毒品甲基安非他
    命之犯意，先於民國（下同）96年間某日，在不詳處所，以
    每1 兩新臺幣（下同）5 萬5 千元之價格，向真實姓名年籍
    不詳綽號「凱仔」之成年男子販入第二級毒品甲基安非他命
    2 包（毛重27公克）而持有之。復基於販賣第二級甲基安非
    他命之犯意，先後於96年11月5 日某時及同年月下旬某日，
    由甲○○撥打行動電話與乙○○購買第二級毒品甲基安非他
    命，乙○○再以夾鏈袋裝盛些許公克之第二級毒品甲基安非
    他命（詳細數量無從查證）後，委請綽號「阿龍」真實姓名
    年籍不詳之人，前往高雄縣鳳山市○○路某公園一帶，以每
    包夾鏈袋1 千元售價賣予甲○○施用。因認被告此部分涉毒
    品危害防制條例第4 條第2 項之販賣第二級毒品罪嫌等語。
二、按被告以外之人（包括證人、鑑定人、告訴人、被害人及共
    同被告等）於審判外之陳述雖不符刑事訴訟法第159 條之1
    至之4 等4 條之規定，而經當事人於審判程序同意作為證據
    ，法院審酌該言詞陳述或書面陳述作成時之情況，認為適當
    者，亦得為證據，刑事訴訟法第159 條之5 第1 項定有明文
    。本件判決所引證據，其原屬於傳聞證據部分，檢察官及被
    告、辯護人均同意作為證據（見本院本次更審卷第69頁、第
    70頁），本院審酌上開證據筆錄作成時，較無人情施壓或干
    擾，亦無不當取供之情形，認為以之作為本案之證據亦屬適
    當，依上開規定有證據能力。
三、按犯罪事實應依證據認定之，無證據不得認定犯罪事實；又
    不能證明被告犯罪者，應諭知無罪之判決，刑事訴訟法第15
    4 條第2 項、第301 條第1 項分別定有明文；另按施用毒品
    者所稱其向某人買受毒品之指證，不得作為有罪判決之唯一
    證據，仍須調查其他必要之證據，以察其是否與事實相符，
    良以毒品買受者之指證，其憑信性於通常一般人已有所懷疑
    ，尚難確信其為真實。況依毒品危害防制條例第17條之規定
    ，其供出毒品來源而破獲者，復得減輕其刑，則其指證之真
    實性猶有疑慮，是施用毒品者之指證，其真實性有待其他必
    要證據加以補強。茲所謂必要之補強證據，固不以證明販賣
    毒品犯罪構成要件之全部事實為必要，但以與施用者之指證
    具有相當之關聯性為前提，其經與施用者之指證綜合判斷，
    已達於通常一般人均不致有所懷疑，而得確信施用者之指證
    為真實者，始得為有罪之認定，此為無罪推定原則之必然推
    演（最高法院93年度台上字第6750號判決要旨足參）。
四、公訴意旨認被告乙○○涉有此部分販賣第二級毒品罪嫌，係
    以被告供承於上開時、地販入第二級毒品甲基安非他命2 包
    ，並遭警查扣其所有之上開甲基安非他命、行動電話5 支、
    電子磅秤2 台、空夾鏈袋1 包，證人甲○○警詢、偵查證詞
    ，上開證人張家禎所發送給被告行動電話簡訊，及卷附上開
    甲基安非他命鑑定書等，為論據。
五、訊據上訴人即被告乙○○否認有此部分販賣第二級毒品犯行
    ，辯稱：其所販入之甲基安非他命毒品，係供己施用，從無
    販賣之意，亦未曾販賣甲基安非他命予甲○○等語。經查：
(一)、證人甲○○於97年3 月12日之第2 次警詢陳述及偵查中雖具
    結證稱：曾於96年11月5 日、同月月底那幾天，分別向乙○
    ○購買各1 千元之甲基安非他命，均係先以自己所使用門號
    0000000000號行動電話，與乙○○所使用門號前4 碼為0988
    、0913或0915（餘6 碼已不記憶）之行動電話聯絡後，由乙
    ○○之小弟「阿龍」至約定地點交付毒品，前後共計向乙○
    ○購買甲基安非他命2 次等語（警二卷第32-33 頁；偵一卷
    第122 頁），嗣於原審審理中復證述此情在卷（原審卷第71
    -72 頁），然就其所稱「96年11月5 日」向被告買1 千元之
    甲基安非他命部分，究係第1 次或最後1 次，其先於97年1
    月30日第1 次警詢中陳稱：向乙○○買過2 至3 次毒品安非
    他命；最後1 次向乙○○購買毒品，大約是96年11月初有買
    1 千元安非他命等情（警二卷第28頁），之後於第2 次警詢
    則改稱此日係第1 次向被告買甲基安非他命（警二卷第32頁
    ）；另就其於96年11月初向被告買甲基安非他命之地點部分
    ，其於上開第1 次警詢中係稱「鳳山市（五甲）鳳南路」（
    警二卷第28頁），至上開第2 次警詢則稱「鳳山市○○路一
    處公園內」（警二卷第32頁），則證人甲○○於較近於其所
    稱向被告買甲基安非他命之上開2 次警詢中，就96年11月5
    日（或11月初）之購買次數、購買地點等攸關被告是否販賣
    甲基安非他命之重要待證事項，前後陳述不一。衡情證人陳
    稱僅向被告購買2 次（或3 次）甲基安非他命，且上開2 次
    警詢時間分別為97年1 月30日及97年3 月12日，據其所稱向
    被告購買甲基安非他命之時間尚非久遠，竟為如此歧異之陳
    述，其陳述顯有重大瑕疵。
(二)、證人甲○○嗣於偵查、原審所證其於上開時、地，如何向被
    告以1 千元買甲基安非他命2 次之內容固屬一致，但就其所
    述係先打電話與被告聯絡，再由被告叫「阿龍」出面交付甲
    基安非他命部分，證人甲○○均未能就被告遭警查扣之上開
    5 支行動電話予以辨認出被告究係使用何支門號行動電話供
    作販毒聯絡，且卷內亦查無被告或甲○○使用行動電話之監
    聽內容或譯文可資佐證；另被告乙○○所持用之0000000000
    號（申請人為林佩欣，實際使用人為乙○○，現已因欠拆）
    行動電話（本院更一審卷61頁）、0000000000號與證人甲○
    ○所持用00000000ll號行動電話（申請人為趙士松，實際使
    用人甲○○）雙方之通聯紀錄雖因已逾保存期限6 個月，已
    無法再行提供本院調查等情，此分別有台灣大哥大股份有限
    公司98年7 月10日法大字第098086890 號書函、中華電信股
    份有限公司客戶服務處98年8 月10日信克一(一)警（98）字第
    348 號函可憑（見本院更一審卷第65頁、第88頁）。而扣案
    之甲基安非他命係被告另案經通緝，為警於96年11月28日晚
    間9 時45分許，在其位於高雄縣鳳山市○○街6 號4 樓住處
    前將其逮捕，並經其同意搜索住處所扣得，並非證人甲○○
    所稱向被告購買甲基安非他命時當場遭查扣，亦難執為被告
    確有販賣第二級毒品甲基安非他命之佐證。又被告為警查獲
    所採尿液，經驗出有甲基安非他命及安非他命陽性反應，有
    高雄市立凱旋醫院濫用藥物尿液檢驗報告可憑（見警一卷第
    47頁、第48頁），扣案甲基安非他命經送驗結果，其中2 小
    包結晶合計淨重1.99公克，空包裝總重0.82公克，有法務部
    調查局96年12月28日調科壹字第09623084800 號鑑定書在卷
    可參（偵一卷第64頁）、另1 小包，毛重27.07 公克，驗餘
    合計淨重23.64 公克，純度90％、驗前純質淨重約21.38 公
    克，有內政部警政署刑事警察局96年12月12日刑鑑字第0960
    184571號鑑定書在卷可佐（偵一卷第119 頁），是由該扣案
    之甲基安非他命之數量，亦在自己施用之合理數量範圍內。
    自難僅憑證人甲○○於偵查、原審之片面證詞，遽採為認定
    被告有此被訴販賣第二級毒品犯行之不利證據。況證人甲○
    ○於本院本次更審，先則陳稱不是向被告購買，是要跟被告
    要毒品甲基安非他命，後又稱不是無償向被告要來的；或稱
    是被告告訴我「阿龍」電話號碼，我直接跟「阿龍」約在哪
    裡拿安非他命；或稱是被告幫我聯絡「阿龍」者拿給我……
    等情（見本院本次更審卷第92頁、第93頁），證詞反反覆覆
    ，與上開偵查、原審所證述情節又有出入。而本院又無法得
    知所謂「阿龍」者之真實姓名及住居所，以傳證釐清證人甲
    ○○之證詞之真實性。
(三)、被告與張家禎同時、地為警查獲時，經員警當場比對乙○○
    與張家禎所持之行動電話發現上開簡訊內容等情，固據證人
    即員警陳武璋於原審證述在卷（原審卷第145-146 頁），並
    有上開行動電話簡訊內容翻拍照片在卷可參（警一卷第12頁
    ），然證人張家禎雖於警詢陳稱：上開簡訊內容中「可樂二
    瓶」代表安非他命2 千元。乙○○知道涵意，因為他們的術
    語就是這樣」等語（警二卷第17頁），而其嗣於原審固亦證
    稱：「可樂」是自己在施用之安非他命，但仍堅稱被告沒有
    賣給伊安非他命等語（原審卷第80頁），且證人張家禎所稱
    甲基安非他命暗語之「可樂」，亦與證人甲○○於原審所證
    其以「糖果」、「硬的」來講甲基安非他命（原審卷第76頁
    ）不符，又此簡訊內容僅屬證人張家禎所發送，卷內並無其
    他關於被告如何回應此簡訊之相關證據佐認，自難遽以證人
    張家禎片面發送暗指甲基安非他命之所謂「可樂」簡訊，採
    為認定被告販賣第二級毒品甲基安非他命犯行之不利事證。
(四)、被告雖供承於上開時、地販入上開扣案之甲基安非他命，惟
    被告於警詢供稱：「每日需施用甲基安非他命1 公克」（警
    卷第7 頁），則以扣案之甲基安非他命數量，約可供被告施
    用期間約1 個月左右，足徵以其所購入之甲基安非他命數量
    ，難認有何顯非供己施用所需之合理數量，自不能僅以扣案
    之甲基安非他命數量遽認被告即屬意圖轉售營利而販入之情
    。
(五)、扣案之行動電話5 支，其中2 支並無SIM 卡而無從查知門號
    ，其餘3 支行動電話（含SIM 卡）門號分別為0000000000號
    、0000000000號、0000000000號，均無證據足認與被告被訴
    販賣甲基安非他命毒品有關；至於扣案之電子磅秤2 台、空
    夾鏈袋1 包等物，係屬認定被告上開販賣第一級毒品海洛因
    之物證（詳本院98年度上訴字第71號確定判決第6 面），則
    僅單憑此等物品，無從作為認定被告被訴販賣甲基安非他命
    犯行之不利事證。
(六)、綜上所述，自難僅憑證人甲○○前後不一而有瑕疵之單一證
    述，在無其他佐證之下，遽認被告確有上開被訴販賣甲基安
    非他命犯行。此外，依卷內現存證據資料，復查無其他積極
    證據足認被告確有公訴意旨所指此部分犯行，揆諸前開說明
    ，被告被訴此部分犯罪，即屬不能證明，自應為無罪之判決
    。
六、原審未詳為推求，遽為被告販賣第二級毒品有罪之認定，自
    有未合。被告上訴指摘原判決關於此部分不當，即有理由，
    應由本院將原判決關於販賣第二級毒品有罪部分及應執行刑
    部分均撤銷，另諭知被告被訴販賣第二級毒品部分無罪之判
    決。
七、原判決關於被告被訴轉讓第一級毒品部分，業經原審判決無
    罪確定；又被告販賣第一級毒品部分，業經本院上訴審判處
    罪刑，均在案，附此敘明。
據上論結，應依刑事訴訟法第369 條第1 項前段、第364 條、第
301 條第1 項，判決如主文。
本案經檢察官陳宗吟到庭執行職務。
中    華    民    國    99    年    2     月    26    日
                刑事第六庭  審判長法  官  王憲義
                                  法  官  簡志瑩
                                  法  官  邱永貴
以上正本證明與原本無異。
一、被告不得上訴。
二、檢察官如不服本判決應於收受本判決後10日內向本院提出上
    訴書狀，其未敘述上訴理由者，並得於提起上訴後10日內向
    本院補提理由書狀（均須按他造當事人之人數附繕本）「切
    勿逕送上級法院」。
中    華    民    國    99    年    2     月    26    日
                                  書記官  鄭翠芬

司法院資訊處製作；財團法人民間司法改革基金會備份。
